【裁判字號】    98,訴,587
【裁判日期】    981113
【裁判案由】    減少價金等
【裁判全文】
臺灣士林地方法院民事判決               98年度訴字第587號
原      告  癸○○
                        樓
                        號4樓.
訴訟代理人  壬○○
            廖克明律師
複代理人    楊擴律師
            子○○
被      告  辛○○
訴訟代理人  庚○○
            楊政雄律師
上列當事人間減少價金等事件，本院於98年11月2 日言詞辯論終
結，判決如下：
    主  文
被告應給付原告新臺幣壹拾陸萬捌仟伍佰伍拾元及自民國九十八
年二月二十三日起至清償日止按年息百分之五計算之利息。
原告其餘之訴駁回。
訴訟費用由被告負擔五分之一，餘由原告負擔。
本判決第一項於原告得假執行，但被告如以新臺幣壹拾陸萬捌仟
伍佰伍拾元為原告預供擔保後得免為假執行。
原告其餘假執行之聲請駁回。
    事  實  及  理  由
一、原告起訴主張：
  (一)、原告於民國97年7 月19日經信義房屋仲介股份有限公司（
      簡稱信義房屋）居間仲介，向被告購買坐落「臺北市○○
      區○○路一段285 巷65弄31號4 樓之2 」之房屋（以下簡
      稱系爭房屋）以及坐落基地即臺北市○○區○○段一小段
      533 地號應有部分，買賣價金為新台幣（下同）1,190 萬
      元，原告業已悉數付清買賣價款，並由被告於97年9 月2
      日交屋完成。惟原告於同年11月11日雇工進行裝潢時，竟
      發現系爭房屋有鋼筋外露之情形，隨即透過信義房屋仲介
      人員向被告反應，再於同年11月14日以臺北台塑郵局第55
      9 號存證信函通知被告，兩造嗣於同年11月18日至信義房
      屋總公司商談時仍未能達成協議。惟因原告有即時裝潢遷
      入系爭房屋之急迫考量，乃請求臺北地方法院所屬律衡民
      間公證人事務所公證人周家寅於同年11月28日親至系爭房
      屋就建物瑕疵現況為體驗及拍照保全，並且作成公證書，
      並申請臺灣檢驗科技股份有限公司從事硬固混凝土氯離子
      含量檢測，另申請臺北市土木技師公會於次日進行現場鑑
      定工作，經鑑定技師至現場發現系爭房屋之客廳、臥室、
      浴廁…等處，確實分別有60公分、50公分、45公分…不等
      之鋼筋外露情形，並作出以下結論及建議：「鑑定標的物
      鋼筋外露可能為當時四樓頂版澆置混凝土時，混凝土下層
      鋼筋保護層不足所致，鋼筋因與空氣接觸產生生鏽而膨脹
      之情況，目前鑑定標的物安全無虞。建議改善方式為，將
      鋼筋除銹並塗上鋅粉漆隔絕空氣，再用1 ：1 水泥漿粉平
      做為第二層保護」，因原告請求被告應減少價金等，竟遭
      被告所拒，原告為保權益，僅得依法起訴。
  (二)、系爭房屋由被告交付予原告時，存有天花板水泥剝落、鋼
      筋外露與鏽蝕之瑕疵而被告應負物之瑕疵擔保責任：
    1.查混凝土保護層為鋼筋所提供之鹼性環境，可防止鋼筋腐
      蝕，讓結構體在使用年限期間，能受到混凝土的保護而不
      致發生劣化及損壞，倘若鋼筋裸露於大氣，與空氣中的水
      分與氧氣接觸後，則會加速腐蝕，若置之不理，會引起全
      面性損壞，造成結構物安全性降低、使用功能減退、勁度
      減低、撓度增加，進而折損其耐久性而縮短使用年限，而
      需進行修補，以重建該結構，是以鋼筋外露將危害結構物
      之安全，而使系爭房屋之通常效用有所滅失或減少，足認
      有「物之瑕疵」存在，應屬無疑。
    2.系爭房屋存有「天花板水泥剝落、鋼筋外露與鏽蝕」之瑕
      疵，且係於被告交付時即已存在（詳後述），原告對於自
      己主張之事實已盡證明之責，被告抗辯「鋼筋剝落之情況
      亦有可能是原告所雇請之工人在裝潢施工不慎所造成之水
      泥剝落。」乃係對被告有利之事實，自應由被告舉證以實
      說。
    3.臺北市土木技師工會出具之鑑定報告及遠見不動產估價師
      事務所報告書雖係屬私文書之一種，但均係專業鑑定機構
      所出具，應可作為本件之證據，此可由最高法院94年台上
      字第1861號判決對於原告於起訴前委請第三人如臺灣省建
      築師公會所作成之鑑定報告具有證據適格，係採肯定之見
      解。另由最高法院86年度台上字第1447號判決意旨，亦可
      知如原告所提出第三人（機關）所作成之測試檢驗報告書
      ，並非毫無足取，亦應可作為審判之證據。上開兩份報告
      書之形式真正與實質真實，業經證人即土木技師己○○及
      不動產估價師甲○○於鈞院98年8月3日審理時到庭證述無
      誤，自有證據能力而得作為本件之證據與裁判之基礎。
    4.公證書就其所記載之事項除有反證外，應認為有證據力。
      經查，依卷附原證三即臺灣臺北地方法院所屬律衡民間公
      證人事務所依上揭公證法之規定所作成之公證書，依法係
      可認係屬公文書而推定為真正，另依該公證書所載公證人
      體驗之情形（詳第1 頁）及所附室內屋頂（天花板）照片
      所示，可證明系爭房屋天花板確係存有水泥剝落、鋼筋外
      露與鏽蝕之嚴重瑕疵，實無疑義。
    5.實則，由原證三公證書所附現場照片、原證五鑑定報告書
      所附現場照片（詳參該鑑定報告書第10頁以下）及原證六
      不動產估價報告所附室內現況勘查照片（附件第六頁以下
      ），均可證明公證人於97年12月28日、土木技師於97年11
      月29日、不動產估價師於97年12月3 日至系爭房屋現場時
      ，均存有如上開書證中所附照片所示之天花板水泥剝落、
      鋼筋外露與鏽蝕之瑕疵，已無疑問。至於上開瑕疵之產生
      是否可能係原告於受被告交付系爭房屋後自己所造成，由
      上開所附之照片所示，由天花板水泥膨脹、剝落，以及鋼
      筋嚴重鏽蝕之程度，依一般常人之經驗法則而判斷，絕無
      可能係原告裝潢施工不慎所造成之水泥剝落。
    6.依據臺北市土木技師公會之鑑定報告結論：「鑑定標的物
      鋼筋外露可能為當時四樓頂版澆置混凝土時，混凝土下層
      鋼筋保護層不足所致，鋼筋因與空氣接觸產生生銹而膨脹
      之情形‧‧‧」，由上開專業鑑定意見可知，系爭房屋天
      花板水泥剝落、鋼筋外露與鏽蝕之瑕疵絕無可能係事後人
      工加工所得形成，且形成之時間點早在被告將系爭房屋交
      付予原告時即已存在，不容被告否認之。被告確應依民法
      第354條、第359條之規定負物之瑕疵擔保責任，原告主張
      減少價金，實有所據。且原告所主張之瑕疵擔保請求權而
      言，更屬無過失之責任。
  (三)、天花板水泥剝落、鋼筋外露與鏽蝕之瑕疵是否會造成系爭
      房屋之交易價格減損？如有，減損價格為何？
    1.原告除因入住系爭房屋之需要外，另因與裝潢公司簽署承
      攬工程契約，所有工程皆已備料，如逕行停工或解約，原
      告對於裝潢公司必須負出違約之損害賠償。為求於訴訟前
      保全證據之妥適性，原告僅得先請公證人至系爭房屋現場
      體驗後作成公證書，並委請專業且公正之臺北市土木技師
      工會就系爭房屋現況安全進行鑑定，並另請遠見不動產估
      價師事務所就系爭房屋因上開瑕疵所造成之價值減損進行
      客觀之估價，此不論係由原告單方面委託，或由兩造合意
      ，抑或由法院指定專業鑑定機關，結果應係相同。原告為
      求完整保全證據而委請專業鑑定機關為鑑定及估價，如苛
      求原告應起訴後，再由法院指定鑑定機關為鑑定，則原告
      須因違約而必須負損害賠償之責外，系爭房屋亦遲無法居
      住與利用，鋼筋鏽蝕亦恐繼續惡化而有嚴重影響結構安全
      之虞，原告所受之損害更鉅，此應非人民可藉由訴訟程序
      主張權益之本意，從而上開原證三公證書、原證五鑑定報
      告書及原證六不動產估價報告均應可作為本件之證據。
    2.兩造前於97年11月18日於信義房屋總公司就本件房屋瑕疵
      爭議進行協調，該次協調有信義房屋總管理處法律服務部
      主任戊○○及不動產經紀人丙○○在場，當時被告同意支
      付修補費用，對於系爭房屋因此減損之價值並無共識，故
      原告暨戊○○均建議由鑑價公司出具報告以為根據，證人
      戊○○於98年8 月3 日鈞院審理時到庭亦證稱兩造於協調
      當場有就修補達成共識，被告有提議要請土木技師來現場
      評估，鋼筋外露的情形應如何處理云云，職是之故，原證
      六不動產估價報告係專業之不動產鑑價單位所作成，就鑑
      定所憑之依據已於鑑定報告書為具體說明並經證人即不動
      產估價師甲○○於98年8 月3 日到庭證述上開估價報告製
      作之過程，程序上並無瑕疵，經其估定減損價值之比例，
      自得採為原告請求減少價金之標準。
    3.原告委請遠見不動產估價師事務所評估前述瑕疵是否會影
      響系爭房屋之市場價格，經該所表示系爭房屋在建築物平
      頂有鋼筋外露之情形下，因建築物本身所提供之居住使用
      功能及整體房地效用之價值減低，故確實會對於標的市場
      價值造成減損，故考量系爭房屋受損狀況與比較標的之相
      近程度，評估系爭房屋受損之個別因素調整率為3.5 ％，
      而系爭房屋之成交價格既為1,190 萬元，則減損價格為41
      萬6, 500元（11,900,000×3.5 ％＝416,500） 。
  (四)、被告就系爭房屋天花板水泥剝落、鋼筋外露與鏽蝕之瑕疵
      是否可歸責之事由而應負不完全給付之賠償責任？如有，
      原告所受之損害為何？
    1.按買賣標的物如係特定物，於契約成立前已發生瑕疵，而
      出賣人於締約時，因故意或過失未告知該瑕疵於買受人，
      而買受人不知有瑕疵仍為購買者，則出賣人所為給付之內
      容不符合債務本旨，即應負不完全給付之債務不履行責任
      ，最高法院94年台上字第1112號判決意旨參照。
    2.被告就系爭房屋天花板水泥剝落、鋼筋外露與鏽蝕之瑕疵
      早已知悉，僅以裝潢遮蔽：
      依系爭房屋未拆除前之格局圖，系爭房屋有兩間臥室（主
      臥與次臥）、一間和室及客廳、餐廳與廚房。被告向鈞院
      自承向前手購入系爭房屋後曾自行裝潢，但係辯稱以前手
      之壁紙再以覆貼，但由和室上方天花板拆除之照片可證，
      該天花板顯屬新板且無如被告所稱有二層壁紙覆貼之情事
      ，顯與被告在庭所述不合。經查，證人寅○○到庭證稱：
      「我們有發現大門進去在客廳的部分，拆下來樓板的部分
      ，就有鋼筋外露修補過的痕跡還有和室的部分也有鋼筋外
      露修補的痕跡。」，對照兩造於97年11月18日於信義房屋
      總公司就本件房屋瑕疵爭議進行協調之對話錄音譯文，被
      告就系爭房屋之狀況自承：「‧‧‧它十三年，它當初有
      漏水，還有，人家屋主都賣這個價格給我，漏水那我自己
      就修一修就好了嘛。漏水找水泥師父來，看看哪裡漏，然
      後在天花板作防水處理，然後水管部份阻塞把它換掉，就
      不會漏‧‧‧」，互核勾稽次臥拆除天花板後之照片、證
      人寅○○之證詞與上開錄音譯文，可知被告對於系爭房屋
      本有漏水情形與鋼筋外露情形係屬明知甚至進行修補，卻
      隱匿未告知原告，亦即，被告前於協調程序中，自承曾經
      修補系爭不動產天花板滲漏水，上開照片即可明顯看出被
      告自承修補漏水處即在天花板上，此不僅與被告在標的物
      現況說明書所記載不合，可知被告對於系爭房屋之狀況有
      部分隱匿，且既然曾修繕過於天花板之漏水處，焉有可能
      未見天花板有水泥剝落、鋼筋外露與鏽蝕之瑕疵？被告對
      於系爭房屋天花板水泥剝落、鋼筋外露與鏽蝕之瑕疵早已
      知悉，而僅以裝潢遮蔽，係有可歸責之事由而應負不完全
      給付之賠償責任。
    3.被告應對原告負不完全給付之責，原告為保全證據、修繕
      瑕疵，以及確定系爭房屋所減損之價值而支付之費用，應
      係屬被告不完全給付所受之損害，被告本應負賠償之責，
      被告辯稱原告所支出之費用與鋼筋外露之瑕疵無因果關係
      云云，已乏其據。從而被告於訂約時，既因故意或過失而
      未告知原告，則其所為之給付內容自不符合債務本旨，而
      應負不完全給付之債務不履行責任。查原告為保全證據、
      修繕瑕疵，並確定系爭房屋所減損之價值，因而支付修繕
      費用13萬3,900 元、土木技師費用3 萬元、檢測費用6,00
      0 元、公證人費用4,650 元及鑑價費用5 萬元等共計22萬
      4,550元，均屬必要費用。
    4.被告提出之不動產估價師報告書，違反依不動產估價師法
      第19條第1項規定所訂定之「不動產估價技術規則」第8條
      、第13條之規定，即不動產估價作業程序中，應包括「確
      認勘估標的狀態」，而應如何「確認勘估標的狀態」？即
      「應至現場勘察」，被告所提被證六不動產估價報告書並
      未至現場進行勘察程序，以及依上開不動產估價技術規則
      第13條之規定，製作勘估標的之資料、作成記錄及攝製必
      要之照片等等（原告提出之估價報告係符合不動產估價技
      術規則之規定所製作），與原告所提原證六之估價報告書
      相較，被告所提之不動產估價報告書不僅違反不動產估價
      技術規則第13條之規定，程序上已有重大瑕疵，且實質上
      作成估價結論亦無任何證據可為支持，即無證據力而不得
      作為本件之證據。
    5.另由臺灣板橋地方法院89年度重訴字第65號民事判決即指
      出，「博士的家」傾倒原因之一為地下室灌漿時未依設計
      圖施工，灌漿不足，使鋼筋欠缺保護層而外露，致鋼筋防
      鏽能力和混凝土握裹能力不足，可知鋼筋鏽蝕外露屬較漏
      水等更為嚴重之不可逆施工瑕疵，該不動產估價報告書竟
      將比漏水更為嚴重鋼筋外露認定為係屬具有可回復性之瑕
      疵，經修復後不會產生房地產經濟價值減損，實難令原告
      相信此乃係出自所謂「專業」之不動產估價師之手。
  (五)、原告得否向被告請求精神慰撫金20萬元？
      原告長久以來夢想擁有屬於自己的一個家，耗費鉅資購買
      之房屋竟有如此嚴重瑕疵，工作繁忙之餘，尚需進行保全
      證據與相關鑑定工作，並積極尋求解決途徑，即便目前修
      補完成，亦難保將來瑕疵不再出現，致使精神上承受極大
      壓力，身心倍受折磨，每每進入系爭房屋後，心理陰影實
      難抹滅，健康權因而受到損害，目前正於精神科門診治療
      中），並因此患有「廣泛性焦慮症」。原告耗費鉅資購買
      之房屋存有上開任何人都不願意出現之嚴重瑕疵，除面對
      被告自謂" 我中興法律畢業, 你告不嬴我" 等惡劣不願處
      理之態度外，原告自得知系爭不動產屋況後致失眠心力交
      瘁，因而在精神不濟下甚於98年7 月2 日撞破額頭而至長
      庚醫院急診。由上情可證，原告依民法第227 之1 準用同
      法第195 條第1 項規定，請求被告賠償非財產上之損害賠
      償，自屬有據。兩造之身分、地位、經濟狀況、被告可歸
      責之程度及原告所受之損害、所受痛苦程度等情狀，原告
      請求精神慰撫金於20萬元之範圍內實為適當。
  (六)、聲明：
    1.被告應給付原告84萬1,050 元，及自起訴狀繕本送達翌日
      起至清償日止，按年息百分之五計算之利息。
    2.第一項聲明，原告願供擔保請准宣告假執行。
二、被告辯稱：
  (一)、系爭房屋於97年7 月19日簽約以及同年9 月2 日交屋時，
      是否即存有原證3 照片所示鋼筋外露之瑕疵？
    1.原證3 之照片係公證人在97年11月28日才至現場實施體驗
      所拍攝之照片，時間是在原告97年11月間開始雇工裝潢後
      才請公證人到場拍攝之照片，因此鋼筋剝落之情況亦有可
      能是原告所雇請之工人在裝潢施工不慎所造成之水泥剝落
      。本件原告起訴主張系爭房屋在97年7 月19日簽約時，或
      9 7 年9 月2 日交屋時即存有原證3 照片所示之瑕疵，對
      此有利於己之事實，自應負舉證責任。至於98年8 月3 日
      證人乙○○及寅○○所述，亦無從證明系爭房屋在交屋時
      即存有鋼筋外露瑕疵。
  (二)、上開鋼筋外露之瑕疵是否會造成系爭房屋之交易價格減損
      ？若有，減損價格為多少？
    1.原告提出之「臺北市土木技師公會之住宅現況安全鑑定報
      告書」土木技師之鑑定報告是在97年12月做成，不能證明
      系爭房屋在交屋時即存有鋼筋外露之瑕疵；又土木技師之
      鑑定報告、估價師之估價報告書均為原告在起訴前片面所
      委託鑑定機關所製作，被告自不受原告片面所委託鑑定機
      關之鑑定意見所拘束。換言之，爭房屋之損害情況、以及
      減損金額究竟如何計算，應由兩造合意之鑑定機關，或由
      法院指定之鑑定機關，其所為之鑑定對於兩造始有拘束力
      。從而原告在起訴前自行聘請鑑定機關對「鋼筋外露」、
     「 減損金額」所做之鑑定意見，對於被告並無拘束力。且
      系爭房屋鋼筋外露之情況並不會影響結構安全，如果再將
      鋼筋外露情況修補之後，更無所謂「減損價金」之情形。
      且證人乙○○亦證稱：「（問：你在做完這些補強之後，
      天花板是否就是回復原狀了？）我不知道原狀是何樣。我
      只知道我拆下來原來裝潢之後鋼筋有外露，我做完之後就
      沒有鋼筋外露的情形。」等語（98.8.3筆錄第4 頁），可
      證系爭房屋在修繕後即已回復原狀，自無被告所稱尚有瑕
      疵或有「減損價值」之情形。
    2.再者，系爭房屋在鋼筋外露之情形修繕後，即無減損價值
      之情形，此有「大有國際不動產估價師事務所」98年8 月
      18日之估價報告載明：「本案並無房地產之瑕疵有不可回
      複性的因素存在，況且已有專業技師的專業意見：A.鋼筋
      外露周圍混凝土經分析比對樑、柱、牆之混凝土顏色相近
      ，並無異常。B.鋼筋外露生鏽推測可能為當時四樓頂版澆
      置混凝土時，局部混凝土之下層鋼筋保護層不足所致。鋼
      筋因與空氣接觸產生生鏽而膨脹之情況，目前鑑定安全無
      虞。因此本次評估依不動產估價師專業意見、市場交易習
      慣、參酌法院相關判例及專業技師之專業報告書意見。建
      議本次勘估標的實施專業修復後並不會產生房地產經濟價
      值減損，特此說明。」等語明確，由此可證，系爭房屋在
      鋼筋外露之情形修復後，即不會再有所謂經濟價值減損之
      情形，是原告請求交易價格減損之損失41萬6,500 元云云
      ，顯無理由。
    3.又原告無非係以原證6 之不動產估價報告書主張系爭房屋
      因存有鋼筋外露瑕疵，以致於系爭房屋會有「減損交易價
      格」之情況，惟原告提出之估價報告並不可採，因估價報
      告所引三則爭議案例情形（龜裂、漏水）與本件並不相同
      ，與本件「鋼筋外露」並無漏水之情形根本無關，因此無
      從比較。且估價師並未查訪有無鋼筋外露之房屋價格上之
      落差，且亦針對未修補過之瑕疵所為之分析，對於修補過
      瑕疵之房屋是否有價值貶損並未論及，是不足採信。
  (三)、原告在主張「解除契約」之形成權後，是否可以再主張「
      減少價金」請求權？
    1.原告於98年1 月23日起訴前即曾於97年11月14日以臺北台
      塑郵局第559 號存證信函通知被告，內容表示解除原買賣
      契約，要求返還買賣價金。換言之，原告在起訴前即曾以
      書面選擇行使「解除契約」之形成權，
    2.按買受人因物有瑕疵，而得解除契約或請求減少價金者，
      其解除權或請求權，於買受人依第356 條規定為通知後6
      個月間不行使而消滅，民法第365 條第1 項固有明定。惟
      所稱之通知，係指買受人於知悉標的物有瑕疵時應具體指
      明瑕疵之所在而對出賣人為觀念通知而言。上揭法條之契
      約解除權或價金減少請求權，買受人僅得擇一行使（最高
      法院96年台上字第1277號判決理由參閱），原告之請求權
      在上開存證信函送達被告時，即已經特定而不容原告嗣後
      任意變更，從而原告在起訴後另又以「減少價金」之請求
      權主張權利，實無權利保護之必要，敬請鈞院准予駁回原
      告之訴。
  (四)、被告簽約及交屋時，是否已經否知悉上開鋼筋外露之瑕疵
      ，卻因故意或重大過失未告知原告，而須另負不完全給付
      之賠償責任？
    1.因為系爭房屋原告所指鋼筋外露之處所，被告在向前手購
      入系爭房屋時即貼有壁紙，被告裝潢當時亦未撕下該處之
      壁紙，因此被告根本無從發現系爭房屋有原告所稱鋼筋外
      露之情形，原告稱被告系故意或重大過失不告知云云，顯
      與事實不合。
    2.原告稱被告「因故意或重大過失」而不告知鋼筋外露之瑕
      疵乙情，因與被告是否應負不完全給付之賠償責任有關，
      對此有利於己之事項，原告自應舉證以實其說。
    3.關於被告向前手購入系爭房屋後，就天花板的部分並未重
      新裝潢，而是保留前手原有之裝潢乙情，有證人乙○○、
      丁○○之證詞可參。換言之，被告在未重新裝潢情況下，
      實在無從發現系爭房屋天花板出現鋼筋外露之情事，原告
      稱被告係故意不告知鋼筋外露云云，實屬無據。
    4.被告當時購入系爭房屋是要與家人共同居住之用，不是買
      來投資。被告如果在購入系爭房屋之初或居住期間發現有
      鋼筋外露之情形，又豈會不加以修繕以維護居家品質？又
      被告如果已經僱工修繕，焉有可能不對全部鋼筋外露部位
      全部加以修繕，而只針對個別部位加以修繕？是證人寅○○稱大門進去客廳部分有修補痕跡等語，即令為真，亦應
      為被告前手所為之修繕，並非被告在購入系爭房屋之後之
      修繕；且如果被告曾經僱工修繕鋼筋外露部位，修繕位置
      之裝潢按理即會與其他位置顏色、材質不同，而依證人乙○○所述，裝潢均是既有的裝潢等情可以證明，被告確實
      不知有鋼筋外露之情，亦不曾修繕鋼筋外露部位，事理至
      明，被告再提出系爭房屋出售前房間、客廳、廚房之照片
      ，以證明被告購入系爭房屋後，未曾有修繕鋼筋外露之情
      。
    5.原告雖又於言詞辯論意旨狀提出原證19之錄音譯文，用以
      證明被告知悉房屋漏水及鋼筋外露等情云云（辯論意旨狀
      第10頁），惟被告否認該錄音光碟及原證19錄音譯文之形
      式真正及實質真正。當天爭執之當事人即原告癸○○並未
      到場，出席協調會者係其先生壬○○，壬○○既非爭執之
      當事人，又係在未得被告同意之情形下秘密錄音，且所提
      問題又多為誘導式之問話，該次錄音應無證據能力。又當
      天會議時間為2 小時30分，而原告所提之錄音光碟時間長
      度卻遽減為16分23秒，是其錄音光碟之內容顯有剪輯之情
      形；再者，原證19之錄音譯文並非「逐字逐句」翻譯，而
      是以「節錄」之方式翻譯，無法還原當時協調之真實經過
      情形，是原告所提錄音譯文，並不可採。再對照原告稱當
      天協調時被告曾同意由其委託估價、鑑定等情，與參與協
      調之證人戊○○、丙○○出庭證述當天並未達成共識等語
      明顯不同，益證原告之錄音譯文並非當天對話之全部經過
      ，實無可取，尤不能藉錄音譯文用以證明被告知悉系爭房
      屋有鋼筋外露之情，至為灼然。
  (五)、原告在起訴前支出之費用，是否均屬必要而得向被告請求
      賠償？
    1.原告在起訴前自行僱請工人修繕支出13萬3,900 元，並支
      出土木技師費用3 萬元、檢測費用6,000 元、公證人費用
      4 ,650 元 、鑑價費用5 萬元，上開費用除「修繕費用」
      一項以外（惟被告對金額13萬3,900 元部分尚有爭執），
      被告均否認該等支出係原告所稱之必要費用，且該等費用
      與鋼筋外露間亦無因果關係可言。
    2.又該等鑑定機關均為原告在起訴前片面所委託，被告自不
      受原告片面所委託鑑定機關之鑑定意見所拘束。換言之，
      應由兩造合意之鑑定機關，或由法院指定之鑑定機關，其
      所為之鑑定報告對於兩造始有拘束力，其因此所支出之鑑
      定費用，始能稱為必要費用。從而原告在起訴前自行聘請
      鑑定機關所做之鑑定意見，對於被告並無拘束力，該等費
      用亦不得稱為必要費用。
    3.由戊○○、丙○○之證詞可證，被告在起訴前並未同意由
      原告先行委託鑑定機關鑑定或估價，原告稱被告已同意，
      純屬虛構。
    4.此外，原告自行提出之土木技師鑑定報告記載鋼筋外露共
      有7-8 處，記載鋼筋外露之面積分別為：「約60公分，約
      45，50、25公分，45、35、25、15，10，6 」等語明確，
      亦即單處鋼筋外露面積至多僅為3.6 平方公尺（0.6 ×0.
      6 ＝3.6 ，約1 坪多），惟原告所提估價報告卻又以將近
      房屋一半面積之22.3坪（1 坪＝3.30579 平方公尺）來計
      算鋼筋外露面積，並據此估出修繕費用為10萬3,976 元。
      姑不論本件鋼筋外露面積總計根本未達22.3坪，且依原告
      自行提出之資料可知，修繕22.3坪面積之鋼筋外露至多費
      用為10萬3,976 元。惟原告所提原證8 之「維修裝潢」費
      用金額卻又記載為13萬3,900 元，與其所提數份文件記載
      之內容顯然前後矛盾，可見該張發票所記載之金額，應該
      不僅僅是修補鋼筋外露之費用，原告如主張全部費用均為
      修繕費之費用，自應再舉證以實其說。
    5.關於原告已經支出之修繕費用是否為必要乙情，依據證人
      施滄州之證詞可知，乙○○修繕所花修繕費用13萬3,900
      元，已經超出回復原狀之必要費用。
    6.本件必要修繕費用僅為4 萬5,640 元：被告委託臺北市土
      木技師公會在98年9 月3 日之鑑定報告書載明：系爭鋼筋
      外露合理修復費用應為1 萬3,134 元，補強費用2 萬6,55
      3 元，修復、補強含管理費及稅捐總計4 萬5,640 元。
  (六)、原告得否向被告請求精神慰撫金20萬元：
    1.原告稱其因房屋存有瑕疵，健康權因此受到損害，另依民
      法第227 條之1 準用同法第195 條規定請求慰撫金20萬元
      云云。
    2.原告雖提出藥袋影本一紙為證，惟該藥袋並非診斷證明書
      或病歷證明書，在客觀上已不能證明原告患有精神之疾病
      ；尤難據此進一步推論原告所患疾病係因系爭房屋存有鋼
      筋外露之瑕疵所造成。嗣後原告雖又提出98年7 月1 日敦
      南心診所開立之診斷證明書載明「廣泛性焦慮症」，惟是
      否買到有鋼筋外露情形之房屋，就通常會造成買方有「廣
      泛性焦慮症」之情，並未見原告舉證以實其說，亦即此一
      症狀是否就是因為系爭房屋有鋼筋外露之情形所造成，實
      令人存疑。又此一焦慮症之成因為何，亦未見診斷證明書
      有清楚明確之記載，是原告僅提出載有病名之診斷證明書
      ，尚無從證明該疾病與鋼筋外露有何因果關係。況且，系
      爭房屋之鋼筋外露情形早已全部修復，並且經過土木技師
      鑑定過後認為結構安全無虞，甚至經檢測氯離子檢測並非
      海砂屋，按理原告對於系爭房屋之結構安全及居家品質應
      更加放心才是，是原告稱其因此患有焦慮症及健康權受損
      云云，並不可採。
    3.至於原告稱被告態度惡劣不願處理、並稱「我中興法律畢
      業，你告不贏我」云云，尤屬臨訟虛構之詞，被告否認之
      。此從被告在調解程序對於調解委員提出之調解方案均表
      示願意接受，反觀原告則非被告承諾全部賠償，即不接受
      調解方案等情可以為證，因此原告稱因被告態度造成其精
      神損害云云，亦無可採。
  (七)、聲明：
    1.駁回原告之訴。
    2.如受不利益判決願供擔保免為假執行。
三、不爭執事項：
  (一)、兩造於97年7 月19日，就被告所有系爭房屋及坐落基地簽
      訂買賣契約，約定買賣價金為1,190 萬元（不動產買賣合
      約書，本院卷一第12頁至第20頁）。原告業已付清買賣價
      金，系爭房屋則於97年9 月2 日點交予原告。
  (二)、原告於97年11月14日以臺北台塑郵局第559 號存證信函通
      知被告，內容記載：「…本人於進行裝潢工程拆除後赫然
      始發現天花板水泥剝落鋼筋外露，已嚴重威脅本人及其他
      家屬生命、財產安全…買受人（按：指原告）得解除契約
      。請台端（按：指被告）於文到3 日內出面依現況解除原
      買賣契約，並即刻返還買賣價金。」等語（本院卷一第21
      頁至第23頁）。
  (三)、CNS3090 於87年修訂，更改新拌混凝土中水溶性氯離子含
      量限制如下：鋼筋混凝土：0.3 公斤/ 立方公尺以下。而
      系爭房屋之「硬固混凝土氯離子含量（公斤/ 立方公尺）
      」檢驗結果最高僅為0.273 公斤/ 立方公尺，符合氯離子
      含量之國家標準，系爭房屋並非海砂屋，有試驗報告可按
      （本院卷一第75頁）。
  (四)、系爭房屋於公證人現場體驗時有鋼筋外露之情形，有臺灣
      臺北地方法院所屬律衡民間公證人事務所公證書及附綴之
      照片在卷可參（本院卷一第24頁至74頁）
四、本院得心證之理由：
  (一)、系爭房屋於公證人現場體驗時確有水泥剝落、鋼筋外露之
      情形，此屬為物之瑕疵之一種態樣：
      按「物之出賣人對於買受人，應擔保其物依第373 條之規
      定危險移轉於買受人時無滅失或減少其價值之瑕疵，亦無
      滅失或減少其通常效用或契約預定效用之瑕疵。但減少之
      程度，無關重要者，不得視為瑕疵。出賣人並應擔保其物
      於危險移轉時，具有其所保證之品質。」、「買賣因物有
      瑕疵，而出賣人依前五條之規定，應負擔保之責者，買受
      人得解除其契約或請求減少其價金。但依情形，解除契約
      顯失公平者，買受人僅得請求減少價金。」民法第354 條
      、359 條分別定有明文。混凝土保護層為鋼筋所提供之鹼
      性環境，可防止鋼筋腐蝕，讓結構體在使用年限期間，能
      受到混凝土的保護而不致發生劣化及損壞，倘若鋼筋裸露
      於大氣，與空氣中的水分與氧氣接觸後，則會加速腐蝕，
      若置之不理，會引起全面性損壞，造成結構物安全性降低
      、使用功能減退、勁度減低、撓度增加，進而折損其耐久
      性而縮短使用年限，而需進行修補，以重建該結構，是以
      鋼筋外露將危害結構物之安全，而使系爭房屋之通常效用
      有所滅失或減少。質言之，鋼筋外露將導致鋼筋腐蝕，若
      不處理，將會影響建築物之耐久性、安全性，應屬物之瑕
      疵無疑。依據臺灣臺北地方法院所屬律衡民間公證人事務
      所公證書，公證人周家寅於97年11月28日至系爭房屋現場
      體驗，確有鋼筋外露之瑕疵，有公證書及內附之照片在卷
      可按（本院卷一第24頁至第72頁）。
  (二)、被告將系爭房屋危險移轉原告時，存有天花板水泥剝落、
      鋼筋外露與鏽蝕之瑕疵，被告應負物之瑕疵擔保責任：
      原告於起訴前委託臺北市土木技師公會鑑定，鑑定人己○○至系爭房屋會勘，並製作鑑定報告書，己○○並於本院
      證稱：本件原告委託公會鑑定，公會依照排程由伊負責，
      本件當事人僅委託安全檢驗，現況是安全無疑，但是鋼筋
      外露不作保護，以後會繼續鏽蝕，會有影響等語。而依據
      其鑑定報告：現場鋼筋外露周圍混凝土經分析比對樑、柱
      、牆之混凝土其顏色相近，並無異常，鋼筋外露生鏽，推
      測當時四樓樓版澆置混凝土時，局部混凝土之下層鋼筋保
      護層不足所致等語。是依據己○○土木技師認定，本件鋼
      筋外露之瑕疵為當時四樓樓版澆置混凝土時，局部混凝土
      之下層鋼筋保護層不足所致，顯然非原告或被告之事後裝
      修所導致，足見被告交付系爭房屋給原告之際，確實存在
      水泥剝落、鋼筋外露之瑕疵，被告依法應負無過失之瑕疵
      擔保責任。
  (三)、原告得依民法第359條規定主張減少買賣價金：
      民法第359 條之契約解除權或價金減少請求權，買受人僅
      得擇一行使，此項瑕疵通知自與買受人所能行使之瑕疵擔
      保請求權有關。又因買賣之標的物有瑕疵而解除契約，與
      因解除契約顯失公平而僅得請求減少價金，在實體法上為
      兩種不同之請求權，在訴訟法上為兩種不同之訴訟標的。
      故價金減少請求權與契約解除權得擇一行使，是為原則，
      然依其情形，解除契約顯失公平者，則依民法第359 條但
      書規定，買受人僅得請求減少價金。經查，本件鋼筋外露
      之瑕疵並不影響結構安全，且修補程序尚非困難、修繕費
      用不高，解除契約顯失公平，是原告僅得主張減少價金，
      是原告雖於97年11月14日寄發存證信函給被告表明「請台
      端於文到三日內出面依現況解除原買賣契約」，但核與上
      開要件不符，不生解除契約之效果。是原告於起訴前雖曾
      主張解除契約，但因不符法律規定而不生效力，原告自得
      於起訴時主張減少買賣價金，被告辯稱原告起訴前已選擇
      解除契約不得再主張減少價金，不足採信。
  (四)、原告得主張減少價金為若干？
    1.系爭房屋修復鋼筋外露之必要、合理費用為多少？
      施滄州土木技師之鑑定報告鑑定結論為：鋼筋因空氣接觸
      產生生鏽而膨脹之情況，目前鑑定標的物安全無虞，建議
      改善方式為，將鋼筋除鏽並塗上鋅粉漆隔絕空氣，再用一
      比一水泥砂漿粉平作為第二層保護，此經己○○技師到庭
      證述無訛。又證人乙○○到庭證稱：「原告委託我裝潢系
      爭房屋，97年7 、8 月間有到系爭房屋（提示本院卷第86
      頁之統一發票），我有帶估價單來（本院卷第251 頁）（
      問：修復的費用是指把鋼筋外露的部分補強，還是有其他
      的費用？）這是補強的部分。我先把舊混泥土粉刷面先刨
      除掉，然後看到鋼筋外露的部分大概挖半徑十公分，讓整
      個鋼筋都外露出來，在讓我做好防鏽之後，然後再做防水
      層，然後在上粉刷漆，每一個步驟我都有拍照。」、「（
      問：這樣的施工方式你作了多大的面積？）除了陽台的部
      分，全部我都有作，因為鋼筋外露的部分範圍很廣，而且
      在施作的時候附近本來有一些沒有掉，但是因為施工震動
      所以其他原本沒有外露的粉刷層也會掉下來，他整間都是
      這樣，所以我室內二十二坪都有作，防水我也是室內二十
      二坪都有作，因為不這樣做就是沒有用的。」（本院卷第
      230 頁），以及證人己○○證述：「（問：鑑定的結果是
      如何？）現況是安全無疑，但是鋼筋外露不做保護的話，
      以後就會繼續鏽蝕，以後就會有影響。」、「（問：以剛
      才證人乙○○所說的修繕情形，是否是適當而必要？）方
      法很多種，我的鑑定報告中有說最重要的是防止鋼筋繼續
      鏽蝕就可以了。我出具的鑑定報告有我提出的方式。剛才
      證人乙○○的方式也沒有錯。」、「（剛才證人乙○○的
      所陳述的工程費用是否必要？）如果只是要處理現況，它
      在施工的過程因為施工必要而使其他的部分剝落或者是粉
      刷掉落，這就是必要的，但是如果是為了以後發生其他鋼
      筋外露之情形，這就是過當。」（本院卷第233 頁背面、
      234 頁。）被告雖質疑依據施滄州技師之鑑定報告內建築
      物現況調查紀錄表中，其中剝落區域面積未達22坪，而乙○○實際上修繕範圍為22坪，遠大過上開調查紀錄表云云
      。然而施滄州技師證稱：因為當時僅委託安全檢驗，委託
      者是說已經另外找人鑑定修復費用，所以並未將較小之鋼
      筋外露記載，對於小於3 公分者，可能未將特別標出來，
      如果當初是委託作修繕鑑定，就會全部拍照、全部紀錄，
      如果包括修繕費用鑑定，鑑定費用較高，然而僅依據當初
      之鑑定報告，是無法估算修復費用等語（見本院卷第234
      頁背面、第235 頁）。再依乙○○所言，天花板雖非全部
      鋼筋外露，但是因為施工震動所以原本沒有外露的粉刷層
      也會掉下來，因此室內22坪都必須施作等語，是其施作範
      圍均為必要範圍，且其施作方法亦為己○○技師認同為正
      確方式。是原告支付修繕費用13萬3,900 元，有原告提出
      之發票、證人乙○○之證詞佐證及證人提出估價單一紙互
      核相符，可信為真實。是原告支出之修繕費用13萬3,900
      元核屬必要相當之費用。
    2.被告雖自行委託臺北市土木技師公會另行鑑定系爭房屋之
      修繕費用為何？而指派丑○○技師鑑定，惟查，丑○○技
      師鑑定依據係以己○○技師之鑑定報告內建築物現況調查
      紀錄表作為損害工程之「數量」依據，然，己○○技師已
      到庭證稱當初因為原告僅委託安全性鑑定，因此對於鋼筋
      外露之記載並非全部，對於較為細小處並未完全記載，如
      以當初之鑑定報告是無法估算，是被告自行委託臺北市土
      木技師公會丑○○技師出具之鑑定報告因其「工程數量」
      即為錯誤，是其依據「錯誤數量」估算之修繕費用即不能
      採信。又依據丑○○到庭證稱，其單價之計算係依據公會
      之標準，如公會未頒佈標準則依市價估算，而丑○○技師
      認為除修復工程後，另應有補強工程，才能恢復到原來強
      度，是如以丑○○技師預算詳細表之單價，復依據乙○○
      證稱，因為施工震動時原本其他沒有外露之粉刷層亦掉落
      ，故室內天花板必須全部施作，以室內全部面積計算，則
      修復費用比乙○○完成之費用更高。是原告所請求之修繕
      費用13萬3,900 元確為必要、合理費用。
   3. 原告於起訴前自行委託遠見不動產估價師事務所鑑定系爭
      房屋價值是否貶損？被告否認曾合意由原告委任估價師鑑
      定，亦否認估價報告之證據力、證明力云云。經訊問證人
      戊○○、丙○○可知，於信義房屋召開之協商過程中，兩
      造對於鑑定並未達成共識。經本院訊問製作該估價報告之
      估價師甲○○：「（法官問：估價的內容，你是如何去比
      價、收益法來估算出的減損價格？）這是比較鑑定報告中
      的參酌標的7 、8 、9 而算出來的。（法官問：詳細的比
      較過程為何？）是根據判決總價跟賠償的金額的比例斟酌
      現況除了一般的物理減損因素、經濟價格、交易時間延長
      來做綜合性的判斷。（法官問：7 、8 、9 的瑕疵的問題
      是否與本件的瑕疵態樣相同？）我們目前沒有搜尋到有關
      於鋼筋外露價格減損這樣判決，7 、8 、9 的瑕疵是根據
      判決書上受損害的陳述。（法官問：從判決書上的判決，
      是否可以看得出瑕疵的範圍及嚴重的程度、比例？）從判
      決書的內容是看不出來的。（法官問：上述的標的與本案
      的瑕疵並不相同，為何可以計算出貶損的價格為何？）這
      只是區間的平均值，就是根據7 、8 、9 判決比例的平均
      值。（法官問證人：你作本件鑑定前，有無查訪在相同的
      情況，1 個無瑕疵的房屋，與鋼筋外露的房屋，其交易價
      格落差的情形？）查訪沒有。…（問：你在鑑定之前是否
      知道本件的實際交易價格？）我只知道是一千多萬，但實
      際的交易價格我不清楚。（問：本件評估價格係針對鋼筋
      外露已經修補還是沒有修補過？）就是有鋼筋外露且還沒
      有修補過對價格之影響」等語明確（本院卷第235 頁背面
      至第237 頁）。是原告提出之遠見不動產估價師事務所估
      價報告書，採用比較方式、成本方式評估減損金額，其結
      論採用比較法，認為減損價格為百分之3.5 ，鑑定人係以
      本院91年度訴字第51 0號、95年度重訴字第200 號、臺北
      地方法院96年度訴字第9016號判決之交易價值減損價格之
      平均值，然上開3 判決，分別係牆壁龜裂、漏水等與本案
      不同瑕疵態樣案例。且甲○○亦稱不知悉前開3 案件瑕疵
      範圍、嚴重與否、瑕疵比例為何，何以逕自以3 判決之平
      均值作為本件交易損失，且甲○○證稱因為鋼筋外露之案
      例很少，並未查訪鋼筋外露房屋與無瑕疵者市場價格之落
      差為何？甚者，甲○○證稱其所為之估價報告係建立在瑕
      疵未修復時交易價格貶損之情形，是修復瑕疵後是否仍有
      價值貶損之情形，該估價報告完全未提及，系爭房屋既然
      無安全上疑慮，亦非混凝土氯離子過高之建築物，鋼筋外
      露之情形既然已經修繕完畢，是原告未能證明修復瑕疵後
      系爭房屋是否有價值貶損。
    4.系爭房屋原有之瑕疵，於施作上開修補工程後，即足使系
      爭房屋回復至通常效用，且原告復未能舉證證明修復後交
      易價值仍有貶損，是本院認為使其回復房屋原應有之價值
      ，應以修復費用13萬3,900 元為減少價金之費用為合理。
  (五)、被告應負債務不履行責任：
    1.按「因可歸責於債務人之事由，致為不完全給付者，債權
      人得依關於給付遲延或給付不能之規定行使其權利。因不
      完全給付而生前項以外之損害者，債權人並得請求賠償。
      」民法第227 條定有明文。且關於給付不完全，固應由債
      權人負舉證責任，惟不完全給付，非有可歸責於債務人之
      事由，則為債務人免責之要件，故債務人以不完全給付係
      因非可歸責於己之事由所致為抗辯，即應由債務人證明（
      最高法院77年度台上字第1989號判決意旨參照）。本件被
      告交付予原告之系爭房屋，確有上開水泥剝落、鋼筋外露
      之瑕疵存在，已如前述，則被告主張免責，自應就上開瑕
      疵給付其並無可歸責之事由，負舉證責任。而被告就此雖
      謂其係向他人承購系爭房屋後，並未重新裝潢，不知有鋼
      筋外露瑕疵等語。查，證人丁○○到庭證稱：本件被告購
      買時天花板有裝潢過，被告請伊作局部修繕，陽台作一個
      櫃子、和室作一個拉門，玄關作一個櫃子而已，當初沒有
      看見天花板鋼筋外露等語，然證人僅施作幾個櫃子，距離
      到庭作證時已有5 、6 年，且表示因為係小工程，因此未
      有合約、照片，何以能記憶如此清楚，其證詞尚難作為對
      被告有利之認定。證人寅○○到庭證稱系爭房屋之原有裝
      潢拆除後，發現有鋼筋外露之情形，有發現大門進去客廳
      部分拆下來樓版，部分有鋼筋外露修補過痕跡，和室部分
      也有鋼筋外露修補痕跡等語。再按談話錄音內容如非隱私
      性之對話，又無介入誘導致有誤引虛偽陳述之危險性，基
      於證據保全之必要性及手段方法之社會相當性考量，自應
      承認其證據能力，（最高法院94年台上字第2001號判決意
      旨參照），原告提出之錄音對話，為原告配偶與被告之間
      之對談，內容並無誘導話語，並無誤導陳述之情形，本院
      認為有證據能力。原告發現瑕疵後通知被告後，經由信義
      房屋協商時，被告曾提到購買系爭房屋有漏水，漏水曾經
      修繕並作防水處理等語，有原告提出之錄音光碟、譯文在
      卷，並經本院勘驗屬實（本院98年11月2 日言詞辯論筆錄
      ），被告雖辯稱僅有浴室牆壁漏水，不是天花板漏水，不
      知悉有鋼筋外露之瑕疵云云。參以證人乙○○證稱，當時
      裝修情形，除陽台部分，室內全部都有鋼筋外露，因為範
      圍很廣，且因施工震動，原本沒有外露部分的粉刷層也會
      掉下來，整間都是如此等語，及公證人現場體驗之照片（
      本院卷第65、66、67、68頁），浴室亦有鋼筋外露之情形
      ，足見被告於修繕漏水之際，應可知悉系爭房屋有鋼筋外
      露之瑕疵而未告知，自難認全無可歸責之情形。從而，被
      告抗辯其無故意或過失，毋庸負債務不履行之責任，經核
      尚非可採。
    2.原告得依前開規定請求不完全給付之損害賠償，惟除修補
      費用外，原告另於起訴前支付之公證人費用4,650 元、土
      木技師鑑定費用3 萬元，業據提出收據為證（卷一第90頁
      、87、88頁），因原告與裝潢公司定有合約，如逕行停工
      或解除契約，原告必須對裝潢公司負賠償責任，是原告於
      起訴前為保全證據，請公證人至現場體驗做成公證書，以
      及委任臺北市土木技師公會就現狀安全問題及修復方法提
      出鑑定，均屬合理。且臺北市土木技師公會之鑑定報告，
      經本院訊問鑑定人己○○後，認為其鑑定報告內容，堪予
      採信，是公證人費用及臺北市土木技師公會鑑定費用，均
      為證明本件債務不履行損害之必要費用，原告係因本件債
      務不履行而增加上開費用，自得請求被告給付。至於檢測
      費用6,000 元，檢驗結果非為混凝土氯離子過高之建築物
      ，是該檢測費用與本件債務不履行並無關連性，且依原先
      買賣契約約定，買方得自費檢測氯離子含量是否過高，是
      兩造原先即約定買方得應負擔檢測氯離子濃度之費用，不
      應由出賣人即被告負擔該檢測費用。又原告支付之不動產
      估價報告費用5 萬元，該估價師並非本院囑託鑑定，亦非
      經兩造合意選任，且本院未予採用該估價報告之意見，非
      為債務不履行之必要費用，原告不得主張上開估價報告費
      用。
  (六)、原告請求精神慰撫金並無理由：
      按民法第227 條之1 規定：「債務人因債務不履行，致債
      權人之人格權受侵害者，準用第192 條至第195 條及第19
      7 條之規定，負損害賠償責任。」、第195 條第1 項規定
      ：「不法侵害他人之身體、健康、名譽、自由、信用、隱
      私、貞操，或不法侵害其他人格法益而情節重大者，被害
      人雖非財產上之損害，亦得請求賠償相當之金額。」。原
      告提出「廣泛性焦慮症」診斷證明書一紙及藥袋一紙，但
      僅此無法遽認與本件債務不履行有何關連，按「損害賠償
      之債之成立，其損害之發生與有責原因事實間，所謂之相
      當因果關係，係指依經驗法則，綜合行為當時所存在之一
      切事實，為客觀之事後審查，在一般情形上，有此環境、
      有此行為之同一條件，足以發生同一之結果者，該條件即
      為發生結果之相當條件，其行為與結果為有相當之因果關
      係。反之，若在一般情形上，有此同一條件存在，依客觀
      之審查，不必皆發生此結果，該條件與結果尚非相當，而
      僅屬偶發之事實，其行為與結果間即難認為有相當因果關
      係。」，是本件水泥剝落、鋼筋外露問題，經專業鑑定不
      會影響結構安全，亦非混凝土氯離子過高之建物，對身體
      健康並無妨礙情形，而修補費用亦不高，修補程序亦非繁
      瑣艱難，依一般情形而論，難認會發生精神健康受損之情
      形，至於原告所稱有購入系爭房屋，生活品質大受影響，
      因而飽受精神上痛苦云云，惟此僅屬其個人主觀上感受，
      尚非被告不完全給付直接侵害所造成，自無適用民法第22
      7 條之1 準用民法第195 條第1 項前段規定之餘地。是原
      告本於上開規定，請求被告賠償非財產上損害之慰藉金20
      萬元，應屬無據。
五、原告依主張物之瑕疵擔保減少價金及債務不履行之損害賠償
    ，請求被告給付16萬8,550 元（133,900 ＋30,000＋4,650
    ＝168,550） 及自起訴狀繕本送達翌日即98年2 月23日起至
    清償日止按年息5%計算之遲延利息，為有理由，應予准許。
    逾上開範圍之請求，則無理由，應予駁回。本件訴訟費用分
    擔如主文第三項所示。
六、按所命給付之金額或價額未逾新臺幣五十萬元之判決，法院
    應依職權宣告假執行，民事訴訟法第389 條第1 項第5 款定
    有明文。依上開規定，本件原告勝訴部分既未逾50萬元，本
    院自應依職權宣告假執行。又被告陳明願供擔保，請准宣告
    免為假執行，爰宣告被告供擔保得免為假執行。本件原告勝
    訴部分既應依職權宣告假執行，故原告雖陳明願供擔保聲請
    假執行，即無必要再命其供擔保。至於原告其餘敗訴部分所
    為假執行之聲請，因訴之駁回而失所依據，應併予駁回。
七、本件事證已臻明確，兩造其餘攻擊防禦方法及訴訟資料，經
    審酌後均認與本件判決結果不生影響，故不逐一論述。
八、本件訴訟費用之依據：民事訴訟法第79條。
中    華    民    國    98    年    11    月    13    日
                  民事第二庭  法  官  絲鈺雲
以上正本證明與原本無異。
如對本判決上訴，應於判決送達20日內向本院提出上訴狀。
中    華    民    國    98    年    11    月    18    日
                              書記官  林玫熹


司法院資訊處製作；財團法人民間司法改革基金會備份。
